【裁判字號】    99,訴,722
【裁判日期】    991005
【裁判案由】    毒品危害防制條例
【裁判全文】
臺灣基隆地方法院刑事判決               99年度訴字第722號
公  訴  人  臺灣基隆地方法院檢察署檢察官
被      告  甲○○
上列被告因毒品危害防制條例案件，經檢察官提起公訴（99年度
毒偵字第1447號），被告並為有罪陳述，本院合議庭乃裁定由受
命法官獨任以簡式審判程序進行審理，並判決如下：
    主  文
甲○○施用第一級毒品，累犯，處有期徒刑柒月。又施用第二級
毒品，累犯，處有期徒刑月。應執行有期徒刑玖月。
    事  實
一、前案紀錄：
  (一)甲○○前因初犯施用毒品案件，經觀察、勒戒後，認無繼續
    施用毒品之傾向，於民國87年7 月13日經釋放出所，並由本
    院於87年7 月30日，以87年度易字第309 號為免刑判決確定
    。
  (二)其後，又於前揭(一)所述觀察勒戒執行完畢經釋放出所以後之
    五年以內，再犯施用毒品案件（二犯施用毒品案件），經觀
    察、勒戒後，仍認無繼續施用毒品之傾向，於88年1 月16日
    經釋放出所，並由臺灣基隆地方法院檢察署檢察官於88年1
    月11日，以87年度偵緝字第211 號為不起訴處分確定。
  (三)再分別因(甲)三犯施用毒品案件，經法院裁定強制戒治（俟90
    年5 月17日始因停止戒治併付保護管束而經釋放出所；90年
    11月13日管束期滿未經撤銷而完成其本次毒癮戒斷之療程）
    ，並由臺灣基隆地方法院檢察署檢察官聲請以簡易判決處刑
    ，經本院於89年4 月27日，以89年度基簡字第408 號判決有
    期徒刑六月確定；(乙)四犯施用毒品案件，經法院裁定強制戒
    治（俟92年6 月29日始因完成毒癮戒斷療程而經釋放出所）
    ，並由臺灣基隆地方法院檢察署檢察官提起公訴，經本院於
    90年12月11日，以89年度訴字第691 號判決有期徒刑十月確
    定。所犯(甲)(乙)二案則經合併計算執行期間，92年6 月29日發
    監執行、93年8 月31日執行完畢（惟之於本案而言，尚不構
    成累犯）。
  (四)繼而復五犯施用毒品案件，由臺灣基隆地方法院檢察署檢察
    官提起公訴，經臺灣高等法院於95年8 月24日，以95年度上
    訴字第2471號判決有期徒刑十月確定，95年11月29日發監執
    行；乃甲○○僅受有期徒刑之一部執行，中華民國九十六年
    罪犯減刑條例旋於96年7 月16日公布施行，旨揭案件遂經依
    法減刑（臺灣高等法院96年度聲減字第568 號裁定），再由
    檢察官指揮而於96年7 月16日赦免餘刑經釋放出監（構成累
    犯）。
二、本案事實：
    甲○○猶不思戒除毒癮，復基於施用第一級毒品海洛因之犯
    意，於99年7 月20日下午1 時，在其住處即基隆市○○區○
    ○路246 巷33號4 樓，將海洛因捲置香煙內點火燒烤使生霧
    化白煙再以口鼻吸食，藉以施用第一級毒品海洛因1 次。其
    後，復萌生施用第二級毒品甲基安非他命之犯意，於同日下
    午3 時，在上址，將甲基安非他命置於鋁箔紙上燒烤使生霧
    化白煙再以口鼻吸食，藉以施用第二級毒品甲基安非他命1
    次。乃為警於99年7 月21日下午5 時50分，因調查另案而通
    知到場，嗣經甲○○同意而採其尿液送驗，結果呈嗎啡（海
    洛因代謝後尿液檢出成份）、甲基安非他命陽性反應。
三、案經基隆市警察局第一分局移送臺灣基隆地方法院檢察署檢
    察官偵查起訴。
    理  由
壹、程序事項
    本案被告甲○○所犯者非為死刑、無期徒刑、最輕本刑為三
    年以上有期徒刑之罪或高等法院管轄之第一審案件，其於準
    備程序進行中，先就被訴事實為有罪之陳述，經告知其簡式
    審判程序之旨，並聽取公訴人、被告之意見後，本院業已依
    刑事訴訟法第二百七十三條之一第一項規定，裁定由受命法
    官獨任以簡式審判程序進行本案之審理。
貳、實體事項
一、前揭事實業據被告甲○○於本院審理時坦承在卷；且被告經
    通知到場而採集之尿液檢體，經送請臺灣尖端先進生技醫藥
    股份有限公司以氣相層析質譜儀法為確認檢驗之結果，呈嗎
    啡（海洛因代謝後尿液檢出成份）、甲基安非他命陽性反應
    。此亦有臺灣尖端先進生技醫藥股份有限公司99年8 月6 日
    濫用藥物檢驗報告1 份，暨足與上開檢驗報告相對應之尿液
    檢體對照表1 件在卷可憑。參之以酵素免疫分析或薄層定性
    分析等方式為初步篩檢者，檢驗結果雖有相當程度偽陽性之
    可能，然以氣（液）相層析、質譜分析之儀器為交叉確認者
    ，檢驗結果出現偽陽性之機率則極低，因而具有公信力，核
    足為對涉嫌人不利之認定；尤以「毒品施用後於尿液、血液
    中可檢出之最大時限，與施用劑量、施用頻率、施用方式、
    施用者飲水量之多寡、個人體質、代謝情況、檢體收集時間
    點及所用檢測方法之靈敏度等因素有關，因個案而異。依據
    Clarke's Isolation Identification of Drugs第二版記載
    ，血液中藥物之半衰期（濃度減半所需時間）分別為古柯鹼
    0.7-1.5 小時、海洛因3 分鐘（其代謝物為嗎啡2-3 小時）
    、嗎啡2-3 小時、大麻20-36 小時、安非他命12小時（當尿
    液偏酸性時，為4-8 小時）、甲基安非他命9 小時、Ketami
    ne 2-4小時，而MDMA約8.49小時。一般於尿液中可檢出之最
    大時限，古柯鹼為施用後1-4 天、海洛因2-4 天、嗎啡2-4
    天、大麻1-10天、安非他命1-4 天、甲基安非他命1-5 天、
    MDMA1-4 天、MDA 1-4 天、Ketamine2-4 天。」此復曾經行
    政院衛生署藥物食品檢驗局以92年7 月23日管檢字第092000
    5609號函釋在案。勾稽以觀，足見被告於本院審理時之任意
    性自白，與事實相符，堪可採信。再者，被告查有如本判決
    事實欄一所載施用毒品之前案紀錄。觀諸卷附臺灣高等法院
    被告前案紀錄表所載內容即明。從而，本案事證明確，參照
    最高法院97年9 月9 日97年度第5 次刑事庭會議二決議意旨
    、97年度臺非字第540、585號、98年度臺非字第127、211號
    暨99年度臺非字第216 號判決意旨，被告於初犯施用毒品案
    件之五年以內，再犯施用毒品之犯行，堪可認定，應依法論
    科。
二、論罪科刑：
  (一)查海洛因、安非他命類分別係毒品危害防制條例所列管之第
    一級、第二級毒品，此為該條例第二條第二項第一款、第二
    款所明定。按犯毒品危害防制條例第十條之罪（施用毒品罪
    ）者，檢察官應聲請法院裁定，令被告入勒戒處所觀察、勒
    戒，經勒戒處所陳報，認受觀察、勒戒人無繼續施用毒品傾
    向者，應即釋放，並為不起訴之處分；認有繼續施用毒品傾
    向者，即應聲請法院裁定令入戒治處所強制戒治，俟強制戒
    治期滿釋放，再為不起訴之處分。惟依上揭規定觀察勒戒或
    強制戒治執行完畢釋放後，五年內再犯毒品危害防制條例第
    十條之罪（施用毒品罪）者，檢察官即應依法追訴，毒品危
    害防制條例第二十條第一項、第二項、第二十三條第二項分
    別定有明文。
  (二)核被告於初犯施用毒品案件以後之五年以內，再犯施用第一
    級毒品海洛因、第二級毒品甲基安非他命如本判決事實欄二
    之所載，各係犯毒品危害防制條例第十條第一項之施用第一
    級毒品罪及同條第二項之施用第二級毒品罪。被告施用毒品
    前、後持有第一級毒品海洛因、第二級毒品甲基安非他命之
    低度行為，各應為其施用第一級、第二級毒品之高度行為所
    吸收，均不另論罪。
  (三)被告所犯上開二罪，犯意各別，行為互殊，應予分論併罰。
  (四)被告查有如本判決事實欄一(四)所載之犯罪科刑及刑之執行情
    形，此有臺灣高等法院被告前案紀錄表在卷可考。乃於前案
    有期徒刑執行完畢或受一部之執行而赦免後，五年以內，故
    意再犯本起最重本刑有期徒刑以上之罪，為累犯，應依刑法
    第四十七條第一項規定，就其所犯各罪分別加重其刑。
  (五)本院審酌被告犯罪之動機、吸食頻率、曾有施用毒品之前科
    仍不知戒除，兼以被告犯後坦承犯行而表悛悔之犯後態度，
    及其本案所為雖對己身健康戕害甚鉅，然其究非可與侵害他
    人法益之犯罪行為等量齊觀，尤以之於此類「施用毒品」之
    行為人而言，毒品危害防制條例之立法目的亦非重在嚴懲，
    而係重在彼等「病患性」行為之矯治等一切情狀，分別量處
    如主文所示之刑，併定其應執行之刑。
據上論斷，應依刑事訴訟法第二百七十三條之一第一項、第二百
九十九條第一項前段，毒品危害防制條例第二十三條第二項、第
十條第一項、第二項，刑法第十一條前段、第四十七條第一項、
第五十一條第五款，判決如主文。
本案經檢察官乙○○到庭執行職務。
中    華    民    國    99    年    10    月    5     日
                  刑事第五庭法  官  王慧惠
以上正本證明與原本無異。
如不服本判決應於收受送達後10日內向本院提出上訴書狀，並應
敘述具體理由；其未敘述上訴理由者，應於上訴期間屆滿後20日
內向本院補提理由書(均須按他造當事人之人數附繕本)「切勿逕
送上級法院」。
中    華    民    國    99    年    10    月    5     日
                            書記官  王一芳
附錄論罪法條：
毒品危害防制條例第10條第1 項、第2 項
施用第一級毒品者，處6 月以上5 年以下有期徒刑。
施用第二級毒品者，處3 年以下有期徒刑。

司法院資訊處製作；財團法人民間司法改革基金會備份。
